臺灣臺北地方法院民事判決　　　　　　　96年度勞訴字第58號
原　　　告　乙○○
　　　　　　　　　　　　樓之2.
訴訟代理人　薛博允律師
被　　　告　台灣航勤股份有限公司
法定代理人　戊○○
訴訟代理人　簡炎申律師
　　　　　　林光彥律師
參　加　人　臺灣航勤股份有限公司高雄分公司產業工會
法定代理人　丙○○
訴訟代理人　陳慧博律師
複 代理 人　甲○○
當事人間請求給付退休金差額等事件，經本院於中華民國96年9
月28日言詞辯論終結，判決如下：
    主      文
被告應給付原告新台幣壹佰拾萬零玖拾伍元及自民國九十五年
九月五日起至清償日止，按年息百分之五計算之利息。
原告其餘之訴駁回。
訴訟費用由被告負擔百分之九十八，餘由原告負擔。
本判決原告勝訴部分，於原告以新台幣肆拾伍萬元為被告供擔保
後，得假執行。但被告如以新台幣壹佰拾萬零玖拾伍元為原告
預供擔保後，得免為假執行。
原告其餘假執行之聲請駁回。
    事實及理由
甲、程序方面：
一、按就兩造之訴訟有法律上利害關係之第三人，為輔助一造起
    見，於該訴訟繫屬中得為參加，民事訴訟法第五十八條第一
    項定有明文。又所謂「法律上利害關係」，係指兩造裁判之
    效力依法及於該第三人或兩造裁判效力雖不及之，但參加人
    之法律上地位，將因當事人一造之敗訴，依該判決之內容（
    包括法院就訴訟標的之判斷，及判決理由中對某事實或法律
    關係存否之判斷）直接或間接受有不利益；反之，若該當事
    人勝訴，即可免受此不利益者而言。
二、被告陳稱：其曾於民國95年1 月23日與所屬勞工組成之臺灣
    航勤股份有限公司高雄分公司產業工會簽立協議書，並在協
    議書第三條約定禁止被告發給該工會以外之員工薪資差額等
    情，原告既訴請被告給付退休金、薪資差額等項，則本件訴
    訟結果將影響臺灣航勤股份有限公司高雄分公司產業工會是
    否依協議書向被告求償與否，故該產業工會就本件兩造間給
    付退休金差額等事件之訴訟有法律上利害關係等語，而聲請
    為訴訟告知。卷查，經本院依被告聲請為告知訴訟後，臺灣
    航勤股份有限公司高雄分公司產業工會遂於96年4 月26日提
    出參加書狀，表明為被告參加訴訟（見本院卷第47頁），原
    告對此訴訟參加並未異議且為本案之言詞辯論（見本院卷第
    50 頁 背面），是該工會所為訴訟參加，於法尚無不合，應
    予准許。
乙、得心證之理由：
一、原告主張：
  (一)原告自58年8 月5 日起受僱於被告，嗣於69年2 月16日升任
    為經理人，其後擔任被告台北總公司副總經理，迄至95年7
    月16日退休，退休前六個月每月薪資包括職位薪新台幣（下
    同）118,746 元、伙食費3,000 元、固定職務薪20,000元，
    共計141,746 元，兩造間僱傭契約並約定被告應比照勞動基
    準法規定發給原告退休金。被告曾於88年初頒佈「職薪精實
    實施辦法」（下稱系爭職薪辦法），明訂採取年新制，即每
    年發給十四個月月薪（於每年1 月、7 月各加發一個月月薪
    ），惟被告在發給原告退休金時，卻僅以原告95年1 月至6
    月間所得工資總額，計算原告月平均工資為141,746 元，發
    給原告退休金6,378,570 元，竟未將原告依系爭職薪辦法於
    95年7 月間所領之其餘一個月月薪計入，尚短少1,063,095
    元退休金未給付【即（141,746 （6 ＋1） ÷6 45＝
    7,441,665 ，7,441,665 元－6,378,570 元＝1,063,095 元
    】。
  (二)又被告依系爭職薪辦法於每年1 月、7 月間發給之其餘二個
    月月薪，每年均短少職務薪20,000元、伙食費3,000 元未給
    付。據此，被告應補發原告自90年1 月起至94年12月止五年
    間短少之薪資差額，即每年二個月之職務薪20,000元、伙食
    費3,000 元，共計為230,000 元。另在原告95年7 月退休當
    月應獲發一個月薪資141,746 元，但被告卻僅發給原告職位
    薪118,746 元，尚短少職務薪20,000元、伙食費3,000 元，
    此部分差額亦應由被告給付。
  (三)上述退休金、薪資差額經原告於95年9 月4 日發函呈請上級
    主管轉被告公司董事長儘速補發，惟未獲置理，為此本於兩
    造間僱傭契約之法律關係請求被告給付薪資差額，及依勞動
    基準法第五十五條規定請求被告補發退休金，暨均依民法第
    二百二十九條、第二百三十三條規定計付法定遲延利息等語
    。並聲明：
  1.被告應給付原告1,316,095 元，及自95年9 月5 日起至清償
    日止，按年息5 ﹪計算之利息。
  2.願供擔保以代釋明，請准宣告假執行。
二、被告則抗辯：
  (一)被告對於總經理以下員工一律比照勞動基準法之規定發給退
    休金，且有系爭職薪辦法之適用。而被告於87年間擬進行員
    工薪資結構改革，以做為全公司適用方案，惟因被告高雄分
    公司為財務獨立之單位，且須與參加人就此勞動條件相關事
    項先行協調，因此訂有「台灣航勤股份有限公司高雄分公司
    職薪精實實施辦法」，而經協調後參加人保留部分協商修訂
    權外，即於89年8 月24日訂立協議書實施，故系爭職薪辦法
    僅適用於被告高雄分公司員工，原告並非辦法適用對象。
  (二)系爭職薪辦法雖規定「年發十四個月薪（每年1 月及7 月各
    加發一個月月薪）」，所指在每年1 月、7 月所發給之月薪
    實各為年終獎金、年中獎金之意，其發放標準係以每月職位
    薪為據，自88年辦法實施以來，被告向未將職務薪、伙食費
    計入發放，且年終獎金、年中獎金每年實際發放數額並不固
    定，視公司決策而定，原告擔任被告公司副總經理長達十五
    年以上，任職期間未曾對經手過之發放年中獎金、年終獎金
    簽呈要求修改發放內容（即加計職務薪、伙食及交通費），
    則其再主張應補給五年來之薪資差額，並無理由。
  (三)年終獎金、年中獎金性質上並非工資，原告及其他多數員工
    在職期間均未曾主張應列入計算退休金。
  (四)被告雖與高雄分公司產業工會於95年1 月23日協議補發薪資
    差額，但原告非協議書效力所及之當事人，自不得依協議書
    約定請求薪資差額。況協議書第三條約定禁止被告發給工會
    會員名冊以外之其他員工薪資差額，被告應受此約定拘束，
    否則即有違約之情形。
  (五)並聲明：原告之訴及假執行之聲請均駁回，如受不利判決願
    供擔保，請准宣告免為假執行。
三、參加人則陳述：原告自69年起即擔任被告公司經理人職務，
    不具勞工身分，且非參加人工會會員，自非協議書效力所及
    之當事人，無由依協議書約定請求給付退休金差額、薪資差
    額。再者，系爭職薪辦法僅適用於被告高雄分公司員工，原
    告係被告台北總公司人員，並無此辦法之適用等語。
四、兩造不爭執之事實（詳見本院96年6 月26日、96年9 月28日
    言詞辯論筆錄，卷第97、125、130頁）：
  (一)原告自58年8 月5 日起受僱於被告，嗣自69年2 月16日起在
    被告台北總公司擔任副總經理，嗣於95年7 月16日退休，退
    休前六個月每月薪資包括職位薪118,746 元、伙食費3,000
    元、固定職務薪20,000元，合計每月薪資為141,746 元，兩
    造間僱傭契約約定比照勞動基準法規定發給原告退休金。
  (二)被告已按原告95年1 至6 月間所領月薪，計算原告月平均工
    資為141,746 元、以45個基數，給付原告退休金6,378,570
    元。
  (三)被告在88年制頒「台灣航勤股份有限公司高雄分公司職薪精
    實實施辦法」，規定薪資改採年薪制，每年共發十四個月薪
    ，在每年1 、7 月間加發一個月薪（該辦法適用對象為被告
    高雄分公司總經理職級以下之職員），自88年1 月1 日起施
    行。
  (四)原告在95年7 月領得當年度年中獎金118,746 元，此係按當
    月份職位薪數額發給，未加計固定職務薪、伙食費共23,000
    元。
  (五)被告高雄分公司產業工會與被告在95年1 月23日達成協議，
    於95年2 月補發五年份短發之薪資差額即每年二個月之職務
    薪及伙食費予參與該次罷工抗爭之工會會員。原告並非被告
    高雄分公司產業工會會員，亦非95年1 月23日協議書內容所
    提及之會員名冊中之工會會員，而非該協議書效力所及之人
    。
  (六)被告依系爭職薪辦法所發給之第13、14個月薪，係以年中獎
    金、年終獎金之名義發給，其數額並未包含職務薪、伙食費
    在內，自88年1 月施行起發放標準即如是；原告自88年起有
    經被告按上述名義及數額，在每年7 、12月各發給一個月薪
    （未包括職務薪、伙食費），但每年數額並不固定。
  (七)原告有被告工作規則之適用。
五、本件經兩造於本院96年6 月26日言詞辯論期日整理後（見本
    院卷第97頁背面），兩造爭執之重點在於：
  (一)原告主張其退休金月平均工資之計算，應按其95年7 月份得
    領取之加給一個月薪（含職位薪、固定職務薪、伙食費，共
    141,746 元）及同年1 月至6 月應得月薪，每月各141,746
    元之總和方式計算，被告應再給付退休金差額，是否有據？
    前述被告於每年7 、12月各發給之一個月薪，性質是否為工
    資？
  (二)原告主張被告於95年7 月依約應加發一個月薪資與原告，但
    尚短少職務薪20,000元、伙食費3,000 元未給付，此外，應
    就90年1 月至94年12月短少薪資差額，即每年二個月之職務
    薪20,000元、伙食費3,000 元，共計十個月差額230,000 元
    應發給原告，有無理由？被告系爭職薪辦法所謂之年薪制，
    一年發給十四個月薪，所謂月薪應包含之給付內容有無包含
    職務薪、伙食費？
六、現就兩造爭執之重點分述如下：
  (一)原告主張其退休金月平均工資之計算，應再加計被告於95年
    7 月發給之一個月薪（含職位薪、固定職務薪、伙食費，共
    141,746 元），被告應再給付退休金差額，有無理由？
  1.原告就被告所為抗辯，陳述略以：被告既已依與參加人95年
    1 月23日協議書約定補發五年間短發之薪資差額，而補給職
    務薪、伙食費，足見系爭職薪辦法所謂「十四個月薪」應包
    括職務薪、伙食費在內；原告為系爭職薪辦法適用對象所包
    含在內之副總經理，依該辦法即得受有十四個月薪等語。
  2.被告與參加人固然辯稱：系爭職薪辦法僅適用於被告高雄分
    公司員工，原告為台北總公司人員，並無此辦法之適用等語
    ，並提出被告公司87年12月28日函及「台灣航勤股份有限公
    司高雄分公司職薪精實實施辦法」以為佐證（見本院卷第85
    至93頁）。但查：
  (1)原告退休前係擔任被告台北總公司副總經理職務，而被告首
    先已在本院96年5 月29日言詞辯論期日自陳：「被告公司對
    於總經理以下的職員一律比照勞動基準法的規定發給退休金
    ，而且也有88年職薪精實辦法的適用。」等語（見本院卷第
    56頁），同時表示將於該次期日後七日內提出所述精實辦法
    全文（見本院卷第56頁背面）；其後確於96年6 月6 日陳報
    狀提出前開「台灣航勤股份有限公司高雄分公司職薪精實實
    施辦法」為證。據此，被告業已肯認原告有系爭職薪辦法之
    適用無訛。
  (2)雖被告在參加人否認原告有系爭職薪辦法之適用後，翻異其
    在本院96年5 月29日言詞辯論期日所為之陳述（見本院卷第
    61頁），且提出被告公司與參加人89年8 月24日協議書，意
    欲證明系爭職薪辦法僅適用於被告高雄分公司員工。然查，
    觀諸上開89年8 月24日協議書全文，實係涉及「職薪精實辦
    法」所載薪資結構內容之變更等事（見本院卷第94頁），且
    其簽署日期即89年8 月24日已在系爭職薪辦法自88年1 月施
    行後一年餘（見兩造不爭執之事實(三)所載施行起日），至多
    僅得證明被告曾與其高雄分公司員工所組工會在辦法施行之
    後有協商變更系爭職薪辦法部分內容之事實，尚無從據此即
    推認系爭職薪辦法僅適用於被告高雄分公司員工。
  (3)次查，被告係在每年7 月27日、12月27日依系爭職薪辦法發
    給員工第十三、十四個月薪，並以年中獎金、年終獎金之名
    義發放，業經被告在本院96年5 月29日言詞辯論期日陳述綦
    詳，為原告、參加人所不爭執者（見本院卷第56頁背面）。
    再承兩造不爭執之事實(六)所載，及卷附之原告自88年起至95
    年間薪資明細單（見本院卷第19至26頁），足見，原告自88
    年7 月27日起每年均受領被告依前述方式所發給之年中獎金
    、年終獎金。準此，亦無由依上開被告所提與參加人簽訂之
    89 年8月24日協議書，即遽認原告非系爭職薪辦法適用對象
    。
  (4)按當事人於訴訟上所為之自認，於辯論主義所行之範圍內有
    拘束當事人及法院之效力，法院應認其自認之事實為真，以
    之為裁判之基礎，在未經自認人合法撤銷其自認前，法院不
    得為與自認之事實相反之認定；而自認之撤銷，自認人除應
    向法院為撤銷其自認之表示外，尚須舉證證明其自認與事實
    不符，或經他造同意者，始得為之（見民事訴訟法第二百七
    十九條第三項規定）。據查，被告既對於原告主張其有系爭
    職薪辦法適用之事實，在本院96年5 月29日言詞辯論期日自
    認如前(1)至(2)所述，至於事後所提與參加人間89年8 月24日
    協議書尚無從證明被告上開自認之內容與事實不符，自不生
    撤銷自認之效力。此外，被告對於其何以願依與其高雄分公
    司員工按系爭職薪辦法可得獎金方式、發給日期，逐年在每
    年7 月27日、12月27日發給原告第十三、十四個月薪即年中
    獎金、年終獎金乙節，並未再提出其他相關證據以為證明，
    所辯自不足採，原告有系爭職薪辦法之適用，首堪認定。
  3.其次，就前述被告於每年7 、12月各發給之一個月薪，性質
    是否為工資，及被告系爭職薪辦法所謂之年薪制，一年發給
    十四個月薪，所謂月薪應包含之給付內容有無包含職務薪、
    伙食費兩項爭點部分：
  (1)按所謂「工資」、「平均工資」，依勞動基準法第二條第三
    款、第四款規定：「三工資：謂勞工因工作而獲得之報酬：
    包括工資、薪金及按計時、計日、計月、計件以現金或實物
    等方式給付之獎金、津貼及其他任何名義之經常性給與均屬
    之。四平均工資：謂計算事由發生之當日前六個月內所得『
    工資』總額除以該期間之總日數所得之金額。」可知，本法
    所謂之工資，應包括下列條件：由雇主給付勞工，勞工
    因工作所獲得之對價，須為經常性之給與。其中：
  所謂經常性之給與，衹要在一般情形下經常可以領得之給付
    即屬之。此之「經常性」未必與時間上之經常性有關，而是
    指制度上之經常性而言。亦即，為雇主企業內之制度，雇主
    有支付勞工給與之義務時，該給與即為經常性給與，因為在
    既定制度下，勞工每次滿足該制度所設定之要件時，雇主即
    有支付該制度所訂給與之義務。倘雇主為改善勞工生活而給
    付非經常性給與；或為其單方之目的，給付具有勉勵、恩惠
    性質之給與，即非為勞工之工作給付之對價，與勞動契約上
    之經常性給與有別，應不得列入工資範圍之內。
  又所稱因工作所獲得之對價，由勞動契約之法理言之，若為
    勞工因提供勞務而由雇主所獲得之對價，本即應認定為工資
    。此對照觀之勞動基準法第二條第一款「從事工作獲致工資
    」，及民法第四百八十二條關於僱傭契約之定義提及「一方
    為他方服勞務，他方給付報酬」之條文文義，即可得知。至
    於何種給付構成勞務之對價，應以給付之性質為出發點；此
    處應探究該給付與勞務之提出是否處於同時履行之關係，雇
    主得否以勞工未提供勞務而拒絕某一給付，或當雇主不為某
    一給付，勞工得否拒絕勞務之提供等相關情狀予以判斷。
  因此，除非勞資雙方約定給付工資之方式為論時計酬、論件
    計酬外，就經常性給與是否屬於工資，尚須考量該給付是否
    隨工作內容、種類及其複雜性，勞工所具備之經驗、學歷、
    智力、技能、勞心度、勞力度、年資、級職等情狀不同，而
    有高低以決之。準此，判斷是否為工資，不應以其給付名稱
    如何為基準，如此解釋始可防止雇主對勞工因工作而獲得之
    經常性報酬，不以工資之名義而改用其他名義，規避該給付
    計入平均工資內。
  (2)卷查，兩造均不爭執原告有被告工作規則之適用（見兩造不
    爭執之事實(七)），依工作規則第十九條規定，被告係在年終
    結算有盈餘時，始對全年工作無過失之員工發給獎金或紅利
    （見本院卷第69頁）。被告工作規則此項規定之獎金，實與
    勞動基準法第二十九條規定內容一致，當屬於勞動基準法第
    二條第三款、第二十九條及勞動基準法施行細則第十條第二
    款所指排除於經常性給與之外的「年終獎金」無誤。
  (3)至於被告固然係以年終獎金、年中獎金之名義，於每年7 月
    27日、12月27日發給原告第十三、十四個月薪，惟查，此等
    獎金係依據系爭職薪辦法第三條薪資結構「(二)採年薪制，年
    發14個月薪（每年1 月及7 月各加發一個月薪）」之規定發
    給者（見兩造不爭執之事實(六)）。職是之故，足見被告並非
    係依前述工作規則第十九條規定逐年發給原告年終獎金、年
    中獎金者。據此，尚難僅以被告發給原告給付所用名義為「
    獎金」，即推認該項給與屬於勞動基準相關法規所稱「年終
    獎金」而非工資之性質。
  (4)再查，被告既係按系爭職薪辦法發給原告年終獎金、年中獎
    金即第十三、十四個月薪，則關於該項給與之內涵，自應依
    職薪辦法規定決之（見本院卷第86至91頁）。而被告在系爭
    職薪辦法之一(一)規定：「薪資由單一本俸區劃為：『職位
    薪＋職務薪』…職務薪依工作量、技術層次、責任輕重訂定
    給與標準，此項給與隨職務異動調整。」（見本院卷第86頁
    ），更於之三薪資結構(二)明文指出薪資採年薪制，年發十
    四個月薪，及(三)薪資所得內容調整為「職位薪＋職務薪」（
    見本院卷第89至90頁），益徵，被告發給原告之職位薪、職
    務薪俱屬於工資之性質無誤。甚者，兩造在本院96年6 月26
    日言詞辯論期日均表示職務薪、伙食費為工資之性質（見本
    院卷第96頁背面）。準此，被告依系爭職薪辦法之規定，應
    發給原告一年共14個月薪，所指月薪數額應包括職位薪、職
    務薪及屬於工資性質之伙食費，洵足認定；故其中第十三、
    十四個月薪即年中、年終獎金亦應如是。
  4.雖原告自88年起經被告在每年7 、12月各發給一個月薪（未
    包括職務薪、伙食費），每年數額並不固定（見兩造不爭執
    之事實(六)），發給之數額與前揭系爭職薪辦法規定之14個月
    薪數額應包括職位薪、職務薪、伙食費有別，惟就此原告業
    已主張係被告未依兩造間契約約定履行所負義務所致。查：
  (1)依勞動基準法第二十一條第一項前段規定：「工資由勞雇雙
    方議定之。」，雇主之工資給付義務為勞動關係中之主給付
    義務，此與勞工之工作義務、勞務提供義務構成互為對待給
    付之對價關係（民法第四百八十二條、第二百六十四條規定
    參照），為勞動契約之重要內容。因此，有關工資事項通常
    均應由勞雇雙方議定，或依團體協約之約定，不得由雇主片
    面未經勞工同意而為變更。次按所謂默示之意思表示，係指
    依表意人之舉動或其他情事，足以間接推知其效果意思者而
    言，至於單純之沉默，則係指除非有特別情事，依社會觀念
    可認為一定意思表示者，不得謂為默示之意思表示，此觀最
    高法院29年上字第762 號判例意旨可知。
  (2)被告雖辯稱：原告擔任副總經理期間經手發放年中及年終獎
    金之簽呈，在知悉該兩個月獎金不包括職務薪、伙食費情況
    下，未曾要求修正發放內容等語，但此為原告所否認（見本
    院卷第119 頁）。據此，原告對於被告歷年來短付第十三、
    十四個月薪乙事，僅係單純未表示意見，此外別無其他舉動
    ，概屬於單純之沈默，無其他表現在外之客觀行為，難認有
    明示或默示同意被告所為短付兩造間契約中關於工資給付數
    額之情形。
  5.綜前，被告於每年7 、12月各發給之一個月薪即年中、年終
    獎金，其性質為工資，且被告系爭職薪辦法規定之年薪制一
    年發給十四個月薪，所謂月薪應包含職務薪、伙食費在內，
    均足認定。
  6.如兩造不爭執之事實(四)，原告在95年7 月領得當年度年中獎
    金118,746 元，此係按當月份職位薪數額發給，未加計固定
    職務薪、伙食費共23,000元，有薪資明細單附卷可稽（見本
    院卷第26頁），因與系爭職薪辦法規定相左，被告依該辦法
    自應補足予原告。再查，被告在發給原告退休金時，僅以原
    告95年1 月至6 月間所得工資總額，計算原告月平均工資為
    141,746 元，未將原告依系爭職薪辦法於95年7 月間可得領
    取之其餘一個月月薪計入，而發給原告退休金6,378,570 元
    ，有原告退休金核算表在卷可證（見本院調解卷第8 至9 頁
    ），為兩造所不爭執者。茲既被告對於原告退休金月平均工
    資之計算，同意按原告退休前六個月應得薪資總額除以六之
    方式計算（見本院卷第96頁），則原告主張其可得退休金為
    7,441,665 元，扣除被告已給付之6,378,570 元後，尚短少
    1,063,095 元未獲給付【計算式為：（141,746 （6 ＋1
    ）÷6 45＝7,441,665 ，7,441,665 元－6,378,570 元＝
    1,063,095 元】，被告應再給付退休金差額，自屬有據。
  (二)原告主張被告應再補發95年7 月年中獎金及90年1 月至94年
    12月期間共十個月薪所短少職務薪、伙食費，是否有據？
  1.承前(一)之３至５所為說明，職務薪、伙食費屬於工資之性質
    ，且被告依系爭職薪辦法所應給付之一年十四個月薪，亦應
    將此等給與計入；原告主張被告應再補給薪資差額，即為可
    採。
  2.卷查，原告在90至93年間薪資內容中關於職務薪數額應為每
    月18,000元，嗣於94年間始調整為每月20,000元，此觀諸被
    告所提原告薪資明細單即可得知（見本院卷第21至24頁），
    非故原告所述其在上開五年度間所領職務薪均為每月20,000
    元。是以，被告在此四年間應補給原告之職務薪、伙食費總
    額為168,000 元【（18,000＋3,000） 2 4 ＝168,000
    】，94年間總額則為46,000元【（20,000＋3,000） 2 ＝
    46,000 】 ，95年7 月份則為23,000元，總計為237,000 元
    ，原告請求被告補發薪資差額253,000 元，超逾此數額部分
    ，因與兩造間契約約定之薪資數額不符，不應准許。
  (三)被告雖再抗辯：其若將退休金差額、薪資差額給付原告，將
    違反與參加人間95年1 月23日協議書第三條約定，須賠償其
    高雄分公司所屬勞工同額款項等語。惟查，原告並非該協議
    書效力所及之人，為兩造不爭執者（見兩造不爭執之事實(五)
    ），縱被告須因原告本件請求而對其高雄分公司所屬勞工負
    賠償之責屬實，惟仍不得因此即否認原告得依兩造間契約之
    約定、系爭職薪辦法規定，請求被告履約補足薪資差額之權
    利。被告此項所辯，亦無足取。
七、綜上所述，原告有系爭職薪辦法之適用，且所得領取之年中
    、年終獎金即第十三、十四個月薪應計入職務薪、伙食費，
    該等給與為工資之性質，被告應再依約補足退休金、薪資差
    額共計1,300,095 元予原告。又依民法第二百二十九條第一
    項規定：「給付有確定期限者，債務人自期限屆滿時起，負
    遲延責任。」，另勞動基準法施行細則第二十九條規定雇主
    應給付之勞工退休金應自勞工退休之日起三十日內給付之；
    再者，依兩造間契約約定即系爭職薪辦法之規定，被告應於
    每年1 月27日、7 月27日給付第13、14個月薪。故被告應給
    付原告之退休金、薪資差額等為有確定期限之給付，分別應
    於原告95年7 月16日退休後三十日即95年8 月16日前、各年
    度1 月及7 月27日前履行所負義務，原告主張被告應自95年
    9 月5 日起負給付遲延責任，並依民法第二百二十九條第一
    項、第二百三十三條規定給付法定遲延利息，合於上開規定
    ，應予准許。
八、從而，原告本於兩造間僱傭契約之法律關係請求被告給付薪
    資差額，及依勞動基準法第五十五條規定請求被告補發退休
    金暨法定遲延利息，主張被告應給付1,300,095 元，及自95
    年9 月5 日起至清償日止，按年息5 ﹪計算之利息，為有理
    由，至超逾部分，則難謂有據，應予駁回。
九、本件為判決之基礎已臻明確，兩造其餘之陳述及所提其他證
    據、證人丁○○之證詞等，經本院斟酌後，認為均於判決之
    結果無影響，亦與本案之爭點無涉，自無庸逐一論述，併此
    敘明。
丙、假執行之宣告：
    兩造陳明願供擔保，聲請宣告假執行或免為假執行，經核原
    告勝訴部分，合於法律規定，爰分別酌定相當之擔保金額宣
    告之；原告其餘假執行之聲請，因訴之駁回而失所依據，不
    予准許。
丁、結論：原告之訴為一部有理由，一部無理由，並依民事訴訟
    法第七十九條、第三百九十條第二項、第三百九十二條第二
    項，判決如主文。
中　　華　　民　　國　　96　　年　　10　　月　　19　　日
                  勞工法庭  法  官  賴錦華
以上正本係照原本作成。
如對本判決上訴，須於判決送達後二十日之不變期間內，向本院
提出上訴狀。
中　　華　　民　　國　　96　　年　　10　　月　　22　　日
                            書記官  林桂玉
